臺灣桃園地方法院民事判決　八十九年度訴字第四一九號
　　原　　　告　丙○○
　　被　　　告　乙○○
　　訴訟代理人　甲○○
右當事人間請求損害賠償事件，本院判決如左：
    主      文
原告之訴及假執行之聲請均駁回。
訴訟費用由原告負擔。
    事      實
一、原告方面：
 （一）聲明：被告應給付原告新台幣（下同）二百五十萬元及自起訴狀繕本送達之
       翌日起按年息百分之五計算之利息，及為以供擔保為條件之假執行宣告。
 （二）陳述：被告三番二次意圖使原告受刑事處分，而連續誣告原告犯罪。迭經台
       灣桃園地方法院檢察署以八十五年度續偵字第一０四號、八十六年度續偵一
       字第九號、八十六年度續偵二字第一號不起訴處分，並經台灣高等法院檢察
       署八十七年度議字第八０八號處分書，確定駁回在案。而被告上開誣告行為
       ，嗣經台灣桃園地方法院八十五年度訴字第一０二０刑事判決、台灣高等法
       院八十八年度上訴字第二一八九號刑事判決論處誣告罪名成立，爰依民法第
       一百八十四條、同法第一百九十五條之規定，請求被告賠償其損害。
 （三）證據：提出台灣桃園地方法院檢察署八十五年續偵字第一０四號、八十六年
       度續偵一字第九號、八十六年度續偵二字第一號不起訴處分書，台灣高等法
       院檢察署八十七年度議字第八０八號處分書、台灣桃園地方法院八十五年度
       訴字第一０二０號刑事判決、台灣高等法院八十八年度上訴字第二一八九號
       刑事判決（以上皆影本各一份）為證。
二、被告方面：
 （一）聲明：原告之訴駁回，如受不利之判決，願提供擔保請准免為假執行。
 （二）陳述：
     (一)本件原告所主張之侵權行為損害請求權，已因二年間不行使而消滅：
       按「因侵權行為所生之損害賠償請求權，自請求權人知有損害及賠償義務人
       時起，二年間不行使而消滅；自有侵權行為時起，逾十年者亦同。」民法第
       一百九十七條第一項定有明文，且依最高法院四十六年台上字第三十四號、
       同院四十九年台上字第二六五二號判例意旨：「上訴人自四十一年起即已知
       有損害及賠償義務人，至四十四年九月九日始提起本件訴訟，其因侵權行為
       所生之損害賠償請求權，依民法第一百九十七條第一項之規定，雖因二年間
       不行使而消減，但查所謂知有損害，非僅指單純知有損害而言，其因而受損
       害之他人行為為侵權行為，亦須一併知之，若僅知受損害及行為人，而不知
       其行為之為侵權行為，則無從本於侵權行為請求賠償，時效即無從進行。」
       、「民法第一百九十七條所謂知有損害，即知悉受有何項損害而言，至對於
       損害額則無認識之必要，故以後損害額變更而於請求權消滅時效之進行並無
       影響。」，故原告於八十五年五月十六日已對被告乙○○提出誣告之告訴狀
       ，本件被告乙○○係於八十五年二月三日至台灣桃園地方法院檢察署告訴原
       告涉有詐欺取財之罪嫌，雖經原檢察署不起訴處分，被告爰依法聲請再議，
       然此乃刑事訴訟法賦予告訴人正當行使權利之方法，並非指有多次誣告之行
       為，故原告既自八十五年五月十六日即知被告具狀告訴之情事，卻遲至八十
       九年三月七日始依民法第一百八十四條、第一百九十五條規定訴請損害賠償
       ，顯然已逾二年時效甚明。
   (二)、被告並無誣告原告之情事，系爭借款債權確係存在，系爭本票亦係由原告於
       八十三年一月二十日親自簽發無誤。
       原告雖於歷次刑事偵審中均辯稱係離婚後前去探視二子期間，受訴外人饒天
       成脅迫簽下本票三張，然原告所稱受「脅迫」一事，係屬虛偽不實。因依原
       告於刑事偵審中提出「饒天成八十三年八月十日至八十四年七月十四日借款
       明細表」，依該借款明細表之記載可知：原告於八十三年八月十日至八十四
       年一月二十四日離婚時，至少借款其夫饒天成十六次、金額至少超過四百一
       十六萬元；而原告與饒天成離婚後至八十四年七月十四日，又借款饒天成至
       少二十二次，金額合計逾六百六十八萬元。足見原告與其夫饒天成間不論係
       離婚前或離婚後，金錢往來均十分密切，至少逾一、二千萬元。系爭本票由
       原告簽發向被告借款，為原告夫婦間對外調借資金周轉之方式。而原告於刑
       事案件審判時均自認系爭本票係由其所簽發，被告所持之票據既為真正，原
       告依法自應負發票人之責任。且原告簽發系爭本票時與訴外人饒天成之感情
       尚屬融洽，訴外人饒天成豈有「脅迫」原告簽發票據之理？且訴外人饒天成
       自八十三年八月十日至八十四年七月一日止，簽發高達七張之本票交原告向
       他人調借款項，時間均在系爭本票發票日之後。足見原告、訴外人饒天成間
       經常以開票方式對外調借金錢，並無「脅迫開票」情事。被告出借予原告之
       六十萬元，係被告八十二年十二月標會所得，此觀會首郭士斌於台灣桃園地
       方法院八十五年度訴字第六四二號詐欺案件證詞即可證明屬實。
 （三）證據：提出八十五年五月十六日告訴狀一紙。
        理      由
一、原告起訴主張被告自八十五年起，三番二次意圖使原告受刑事處分，連續誣告原
    告犯罪，歷經檢察署不起訴確定，嗣後原告對被告提起誣告之告訴，亦經法院判
    決確定，爰依民法第一百八十四條、第一百九十五條之規定，請求被告賠償其名
    譽上之損害。被告則否認其有誣告原告之行為，且縱有誣告之情事，亦已逾二年
    之時效期間等語資為抗辯。
二、按「因侵權行為所生之損害賠償請求權，自請求權人知有損害及賠償義務人時起
    ，二年間不行使而消滅；自有侵權行為時起，逾十年者亦同。」民法第一百九十
    七條第一項定有明文，再按「關於侵權行為損害賠償請求權之消滅時效，應以請
    求權人實際知悉損害及賠償義務人時起算，非以賠償義務人因侵權行為所構成犯
    罪行為經檢察官起訴，或以法院判決有罪為準」最高法院七十二年台上字第七三
    八號判例可資參照。本件原告主張被告於八十五年二月三日，向有偵查犯罪職務
    之公務員即台灣桃園地方法院檢察署誣告原告涉有詐欺取財之罪嫌，嗣該案經檢
    察官偵查後，二度以系爭面額三百萬元之本票，為訴外人饒天成持空白本票令原
    告簽發，再由饒天成持向被告調現，原告未向被告借款為由予以不起訴處分，經
    被告再議結果，終為台灣高等法院檢察署駁回其再議確定，因認被告有誣告原告
    之情事，而該誣告之事實亦經法院判決被告有罪確定，故依侵權行為之規定，請
    求被告賠償其損害。被告對於曾於上開時日對原告提出詐欺之告訴一節固不否認
    ，惟認原告知悉侵權行為已逾二年，其請求權已罹於時效。經查，原告主張被告
    於八十五年二月三日，向台灣桃園地方法院檢察署誣告原告涉有詐欺取財之罪嫌
    ，原告並於八十五年五月十六日向台灣桃園地方法院檢察署提出誣告之告訴，此
    有被告提出之告訴狀一紙附卷可稽，原告對此亦不否認，據此，足堪認定原告應
    自八十五年五月十六日時起即已知悉被告犯有誣告之侵權行為，自此時起算，至
    本件原告起訴即八十九年三月七日止，顯已逾二年期間。而關於侵權行為損害損
    害賠償之消滅時效，應以請求權人實際知悉損害及賠償義務人時起算，非以賠償
    義務人因侵權行為所構成犯罪行為經檢察官起訴，或以法院判決有罪為準，本件
    原告既已在八十五年五月十六日即已知悉被告誣告之侵權行為情事發生，惟其遲
    至八十九年三月七日始提起本件訴訟，其時效已消滅甚明，且經被告為時效之抗
    辯，原告此部分之請求即屬無理由，至原告雖辯稱應自誣告罪刑事判決確定之日
    起算時效云云，惟據前開最高法院判例之見解，其所辯即無可取。
三、原告受敗訴判決，其假執行之聲請即失所依據，應併予駁回。
四、結論：原告之訴為無理由，依民事訴訟法第七十八條，判決如主文。
中　　　華　　　民　　　國　　九十一　　年　　　三　　　月　　二十九　　日
                                臺灣桃園地方法院民事第一庭
~B法　　　官　邱育佩
右為正本係照原本作成
如對本判決上訴，須於判決送達後廿日內向本院提出上訴狀
中　　　華　　　民　　　國　　九十一　　年　　　三　　　月　　二十九　　日
~B法院書記官　羅英梅
